【裁判字號】    89,訴,2722
【裁判日期】    900131
【裁判案由】    商業會計法等
【裁判全文】
臺灣高雄地方法院刑事判決                        八十九年度訴字第二七二二號
    公  訴  人  臺灣高雄地方法院檢察署檢察官
    被      告  庚○○
右列被告因違反商業會計法等案件，經檢察官提起公訴（八十九年度偵字第一五一五
六號），本院判決如左：
    主  文
庚○○無罪。
    理  由
一、公訴意旨略以：被告庚○○係位於高雄市○○區○○街一八六號寬達交通股份有
    限公司（以下簡稱寬達交通公司）之負責人，明知己○○、乙○○、戊○○、甲○○等四人，於民國八十七年度，並未曾在該公司上班或取得任何報酬；又丁○○、丙○○等二人，分別僅在該公司各工作九天及半個月，實際領得薪資分別為
    新台幣（下同）一萬四百元、二萬一千五百元，庚○○竟連續以虛、增列薪資之
    方式，偽造渠等於八十七年度向寬達交通公司各為十萬四千元、十二萬元、十三
    萬六千元、十萬八千元、十萬五千元、十二萬元之工資表，且製成各類所得扣繳
    暨免扣繳憑單之不實會計憑證，持以向財政部臺灣省北區國稅局提出申報，使之
    營造成本增加，營利所得減少，以此方法逃漏營利事業所得稅，足以生損害於己○○、乙○○、戊○○、甲○○、丁○○、丙○○及稅捐稽徵機關對於稅捐稽徵
    之正確性，因任被告社犯違反商業會計法等罪嫌。
二、按犯罪事實應依證據認定之，無證據不得推定其犯罪事實；又不能證明被告犯罪
    或其行為不罰者，應諭知無罪之判決，刑事訴訟法第一百五十四條、第三百零一
    條第一項分別定有明文。次按認定不利於被告之事實，須依積極證據，苟積極證
    據不足為不利於被告事實之認定時，即應為有利於被告之認定，更不必有何有利
    之證據（最高法院三十年上字第八一六號判例參照）。又稅捐稽徵法第四十一條
    規定納稅義務人以詐術或其他正不當方法逃漏稅捐者，必「納稅義務人」為個人
    時，以上開方法逃漏稅捐之處罰規定，若法人之納稅義務人以上開方法逃漏稅捐
    者，公司之負責人為公司逃漏稅捐，基於刑事政策之考慮，其應處徒刑之範圍轉
    嫁於公司之負責人，而應依稅捐稽徵法第四十七條第一款規定予以處罰。但稅捐
    稽徵法第四十七條第一款規定之公司負責人，原則上固應以登記名義上之負責人
    （包括公司法第八條第二項所列之負責人），作為公司負責人而對之追訴處罰，
    惟如登記負責人確係不負實際責任，應以實際負責經營管理之人為處罰對象（臺
    灣高等法院暨所屬法院七十一年十一月二十二日七十一年法律座談會同此見解）
    。
三、公訴人認被告涉嫌違反商業會計法，無非係以證人己○○、乙○○、戊○○、甲○○證稱未曾任職寬達公司、證人丁○○、丙○○任職該公司期間所支領支薪資
    與該公司實際申報之金額不符合及所附各類所得扣繳及免扣繳憑單與綜合所得稅
    稅額核定通知書為其論斷之依據。訊據被告簡伯承固不否認其自八十八年三月一
    日起登記為寬達交通公司之負責人，惟堅決否認有違反商業會計法犯行，辯稱：
    其平日經營寬達「通運」有限公司，僅為寬達交通公司名義上之負責人，並未過
    問該公司之營運，實際負責人為其兄辛○○等語。經查：
（一）被告自八十八年三月一日起，登記為寬達交通公司之負責人，有卷附該公司之
      變更登記事項卡在卷足憑，又依所得稅法第七十一條之規定，納稅義務人應於
      每年二月二十日起至三月底止，填具結算申報書，向該管稽徵機關，申報其上
      一年度內構成綜合所得總額或營利事業收入總額之項目及數額，以及有關減免
      、扣除之事實。是以公訴人所指經虛列之薪資，其申報之時間應係八十八年之
      二月二十日至該年之三月底之間，而卷內所附己○○、乙○○、戊○○、甲○○及丁○○等人之各類所得扣繳及免扣繳憑單之扣繳義務人均為前任負責人何
      宜勳，且蓋有何某之私章，是以公訴人所指經虛列八十七年度之薪資，是否於
      被告登記為負責人之後所為顯非無疑。
（二）再者，證人辛○○於本院審理時證稱：因其個人信用不佳所以登記被告為寬達
      交通公司名義上之負責人，該公司實際上由其經營，公司事務被告均未過問,
      並表示：「因為通常司機所領薪水會超過綜合所得稅累進稅率，所以我們都是
      將司機所得平均分配在二、三百個司機上交由會計師處理。至於為何會把未工
      作列入，可能是會計小姐疏失，至於證人是否在公司上過班，我不知道，因為
      公司的司機太多了且流動性很大。」等語，又經本院向財團法人金融聯合中心
      查詢證實，證人辛○○確實於八十八年間有票據拒絕往來之紀錄，另被告辛○○確為寬達「通運」有限公司之股東，有卷附之財團法人金融聯合徵信中心查
      詢結果二紙在卷可稽，足見證人所言語非虛，加以證人己○○、乙○○、戊○○、杜臺灣均稱當時係辛○○為渠等應徵未曾見過被告等語，是以，被告辯稱
      其僅係寬達公司之登記之負責人，實際上公司業務由辛○○負責之詞應堪採信
      。
三、綜上所述，公訴人所指虛列薪資之時間是否於被告擔任寬達交通公司負責人期間
    既有疑義，又即便該薪資係於被告登記為公司負責人之後虛列，因其又非實際參
    與前開公司行號業務執行之人，且乏證據足認被告確有登載不實商業憑證或虛列
    薪資之行為，自難謂其有虛列薪資以逃漏稅捐之行為。此外，復查無其他積極證
    據足認被告有公訴人所指各該犯行，既不能證明被告犯罪，揆之上揭法條、判例
    說明，自應為無罪之諭知。
據上論斷，應依刑事訴訟法第三百零一條第一項，判決如主文。
中      華      民      國    九十      年      一      月    三十一    日
                                  臺灣高雄地方法院刑事第二庭
                                      法  官  卓立婷
右正本證明與原本無異。
如不服本判決，應於判決送達後十日內，向本院提出上訴狀。
                                      書記官    陳家宏
中    華    民    國      九十      年      二      月   二      日


司法院資訊處製作；財團法人民間司法改革基金會備份。
